【裁判字號】    92,交聲,16
【裁判日期】    920418
【裁判案由】    交管條例聲異
【裁判全文】
臺灣板橋地方法院交通事件裁定                      九十二年度交聲字第一六號
    原處分機關  交通部公路總局臺北區監理所
    異  議  人
    即受處分人  甲○○
右列異議人即受處分人因違反道路交通管理處罰條例案件，對於交通部公路總局台北
區監理所中華民國九十一年十一月十一日所為之處分（原處分案號：北監五字第裁四
０ＡＹ四三八一三五號），聲明異議，本院裁定如左：
    主  文
異議駁回。
    理  由
一、異議意旨如附件所載（如附件）。
二、按汽車行近行人穿越道前，應減速慢行，遇有行人穿越時，無論有無交通警察指
    揮或號誌指示，均應暫停讓行人先行通過，道路交通安全規則第一百零三條定有
    明文。又汽車駕駛人，駕駛汽車，行近行人穿越道，不減速慢行或行人穿越道有
    行人穿越時，不暫停讓行人先行通過者，處新臺幣（下同）六百元以上一千八百
    元以下罰鍰，道路交通管理處罰條例第四十四條第二款亦有明定。而本件異議人
    人於民國九十一年九月二十日上午七時零九分許，駕駛車號ＨＹ─五八一０號自
    小客車，行經臺北市○○路○段與和平西路三段路口時，因行人穿越道有行人通
    行，不暫停讓行人先行，經警照相逕行舉發，認已違反道路交通管理處罰條例第
    四十四條第一項第二款之規定，而依法裁處，有臺北市政府警察局九十一年九月
    三十日北市警交大字第ＡＹ0000000號舉發違反道路交通管理事件通知單
    及交通部公路局臺北區監理所九十一年十一月十一日北監五字第裁四０─ＡＹ0
    000000號違反道路交通管理事件裁決書各乙紙在卷可稽。
三、經查：
    （一）依卷附之舉發照片所示，異議人所駕駛車號ＨＹ─五八一０號自小客車仍
          行駛於該路口之行人穿越道上正在右轉中（惟尚未完全駛離行人穿越道）
          ，而同時間之行人穿越道上，亦有一行人正舉步通行穿越中，而當天之舉
          發情形，亦經證人即舉發員警高慶福到庭證稱：（法官問：路口要右轉時
          行人是否亦可通行？）轉彎處路口會有一位義交，右轉車輛不多時，義交
          會視情況斟酌指揮行人也可以通行。在車子可以右轉之情況，當時行人穿
          越道之燈號應是紅燈。（問：對照片上當時情況有何意見？）應是屬於車
          輛可以右轉情況，但是就算行人違規，車輛亦應讓行人通行，這是路權問
          題，我舉發本件之原因是因路權優先原則，當時車輛已經行經行人穿越道
          前面了。（問：從照片上看來，行人是在車子後方，有何意見？）因拍攝
          時間及角度問題，我是站在行人左前方路口拍的。本件照片上車子並未完
          全駛離行人穿越道，我認為舉發應無不妥之處。（問：有無可能本件異議
          人車子先轉彎，行人才起步要穿越？）行人不是在行人穿越道起點，她已
          經走了一段距離，而且看照片行人也不是靜止狀態等語明確（見本院九十
          二年一月二十二日訊問筆錄），按交通警員掣單舉發違反道路交通管理處
          罰條例所列之違規事實，本質上為行政處分，係公務員基於職務上權力，
          依法就特定之具體事件所為具有公法上效果之單方行政行為，基於公務員
          為公法上行為具有公信力之原則，該行政處分當可被推定為真正，其據以
          依法處分之事實認定亦為正確無誤。是以異議人有於行近行人穿越道，有
          行人穿越時，不暫停讓行人先行通過之違規，應堪認定。
    （二）本件異議人所主張如附件之異議理由，就其所陳述轉彎車輛車速、行人趕
          捷運走路速度及路邊距離等動態分析之估算數據部分，並未見其提出任何
          根據，尚難遽為採信，而依舉發照片所示狀態，雖該行人係行走於異議人
          車輛後右角落處之行人穿越道，惟此亦可推論係該行人於行人穿越道上先
          讓異議人之車輛轉彎後，才舉步通過之情形，是異議人逕認依照片靜態分
          析行人與車子並未平行，無法證明車子有須禮讓行人之必要情況與條件云
          云，究屬其個人片面之詞，不足採信，況且，汽車行近行人穿越道前，遇
          有行人穿越時，無論有無交通警察指揮或號誌指示，均應暫停讓行人先行
          通過，道路交通安全規則第一百零三條定有明文，此乃為保護行人穿越道
          上行人安全所規定，是以只要汽車在行近行人穿越道前，遇有行人欲穿越
          ，汽車均應暫停讓其先行通過後，再行駛越行人穿越道，究不以行人是否
          已行走至汽車前方為必要。又執勤員警本其維護交通秩序、安全職責所為
          之舉發，應受到合法、正確之推定，已如前述，是異議人既未就執勤員警
          之舉發有誤提出相關證據以供調查，本院經查亦無任何證據足資證明其有
          捏造事實違法取締之情事，從而，受處分人空言否認其未有前開違規云云
          ，尚非足採。
    （三）綜上所述，本件受處分人之違規事證明確，原處分機關依右開道路交通管
          理處罰條例第四十四條第二款規定，裁處罰鍰新臺幣一千二百元，核無違
          誤，本件受處分人之異議為無理由，自應將其異議駁回。
四、據上論斷，應依道路交通案件處理辦法第十九條，裁定如主文。
中      華      民      國    九十二    年      四      月    十八      日
                          臺灣板橋地方法院交通法庭
                              法  官  葉  靜  芳
右正本證明與原本無異。
如不服本裁定，應於裁定送達後五日內向本院提出抗告狀。
                              書記官  陳  昭  綾
中      華      民      國    九十二    年      四      月     十八     日


司法院資訊處製作；財團法人民間司法改革基金會備份。
